臺灣高雄地方法院刑事判決　　　　　　　95年度易字第1727號
公　訴　人　臺灣高雄地方法院檢察署檢察官
被　　　告　乙○○
選任辯護人　利美利律師
上列被告因毀棄損壞案件，經檢察官偵查終結，提起公訴（95年
度偵字第13927 號），嗣因被告就被訴事實為有罪之陳述，經本
院合議庭裁定由受命法官獨任依簡式審判程序審理，判決如下：
    主  文
乙○○損壞他人住處管理室之窗戶玻璃，足以生損害於他人，處
拘役貳拾日，如易科罰金，以銀元參佰元（即新臺幣玖佰元）折
算壹日。
    事  實
一、乙○○因不滿喜年來大樓（地址：高雄市苓雅區○○○路29
    2 號）管理委員會設置收費之機車停車格，而與喜年來大樓
    管理委員會委員口角爭執，復基於毀損之犯意，於民國95年
    4 月10日下午5 時10分許，持椅子砸毀管理室之窗戶玻璃，
    致令不堪使用，足生損害於喜年來大樓管理委員會。
二、案經喜年來大樓管理委員會訴請臺灣高雄地方法院檢察署檢
    察官偵查起訴。
    理  由
一、本件被告所犯係死刑、無期徒刑、最輕本刑為3 年以上有期
    徒刑以外之罪，其於準備程序中就被訴事實為有罪之陳述，
    經法官告知簡式審判程序之旨，並聽取公訴人及被告之意見
    後，本院合議庭認宜進行簡式審判程序，依刑事訴訟法第27
    3 條之1 合議裁定由受命法官獨任進行簡式審判程序，合先
    敘明。
二、前揭事實，業據被告乙○○於本院審理時坦承不諱（見本院
    卷第108 頁），核與告訴人即喜年來大樓管理委員會主任委
    員甲○○於警詢中指述：95年4 月10日下午5 時10分許，被
    告先欲推倒機車，經其妻阻止後，被告遇到大樓財務委員黃
    素蓮即亂罵一通，並手持椅子氣勢兇兇進入管理室，伊見狀
    將黃素蓮拉至室外，隨後即聽到玻璃破碎聲，管理室的窗戶
    玻璃就被砸碎等語（見警卷第1 頁背面），並有卷附照片3
    幀、95年4 月10日監視器錄影畫面暨勘驗報告2 份在卷足憑
    （見警卷第6 頁、偵卷第31頁、本院卷第95頁），足認被告
    之自白與事實相符，應屬可採。
三、按刑法第354 條之毀損罪，以使所毀損之物，失其全部或一
    部之效用為構成要件。所謂「毀棄」，係指根本毀滅物之存
    在；「損壞」則謂損害破壞，使物之外形發生重大變化，使
    其效用全部或一部喪失之意；「致令不堪用」乃係行為人以
    毀棄、損壞以外之其他方法，雖未毀損原物，然業使其物之
    效用嚴重減損或喪失而達不復使用之程度。查本件被告以前
    揭方式砸毀管理室窗戶玻璃，致其喪失原有之擋風與防盜功
    能，無法再為正常使用而必須整體更換，有卷附現場相片2
    幀足憑（見警卷第6 頁），足認被告前揭所為已該當於刑法
    毀損罪之構成要件無訛。故本件事證已臻明確，被告前晏犯
    行洵堪認定。
四、核被告所為係犯刑法第354條毀損器物罪。
  (一)按行為後法律有變更者，適用行為時之法律。但行為後之法
    律有利於行為人者，適用最有利於行為人之法律，刑法第2
    條第1 項定有明文。
  1.就法定罰金刑最低刑度之變更：
    被告所犯刑法第354 條毀損器物罪之主刑為2 年以下有期徒
    刑、拘役或銀元五百元以下罰金。本件被告犯罪時（即95年
    4 月10日）之刑法就罰金刑之規定，依修正前刑法第33條第
    5 款規定，罰金刑應處銀元一元以上，並應依修正前罰金罰
    鍰提高標準條例第1 條規定，就其原定數額得提高為2 倍至
    10 倍 ，但法律已依一定比率規定罰金或罰鍰之數額或倍數
    者，依其規定。惟94年1 月7 日修正公布、95年7 月1 日施
    行之刑法第33條第5 款則規定：「罰金：新臺幣一千元以上
    ，以百元計算之」，而95年6 月14日修正公布之刑法施行法
    第1-1 條第2 項規定：「94年1 月7 日刑法修正時，刑法分
    則編未修正之條文定有罰金者，自94年1 月7 日刑法修正施
    行後，就其所定數額提高為30倍，但72年6 月26日至94年1
    月7 日新增或修正之條文，就其所定數額提高為3 倍」，比
    較修正前後之罰金刑輕重，該罰金刑之最低刑度於修法後已
    有加重，故以95年7 月1 日修正公布施行前之規定較有利於
    被告，應依刑法第2 條第1 項前段規定，適用行為時之法律
    ，亦即適用修正前之刑法規定科刑。
  2.就易科罰金折算標準之變更：
    被告犯罪時之刑法第41條第1 項前段規定：「犯最重本刑為
    5 年以下有期徒刑以下之刑之罪，而受6 個月以下有期徒刑
    或拘役之宣告，因身體、教育、職業、家庭之關係或其他正
    當事由，執行顯有困難者，得以（銀元）一元以上三元以下
    折算一日，易科罰金。」，又受刑人行為時之易科罰金折算
    標準，依修正前罰金罰鍰提高標準條例第2 條前段規定（現
    已刪除），就其原定數額提高為100 倍折算1 日，則本件受
    刑人行為時之易科罰金折算標準，應以銀元三百元折算1 日
    ，經折算為新臺幣後，應以新臺幣九百元折算為1 日。惟94
    年1 月7 日修正、94年2 月2 日公布、95年7 月1 日施行之
    刑法第41條第1 項前段則規定：「犯最重本刑為5 年以下有
    期徒刑以下之刑之罪，而受6 個月以下有期徒刑或拘役之宣
    告者，得以新臺幣一千元、二千元或三千元折算一日，易科
    罰金。」比較修正前後之易科罰金折算標準，以95年7 月1
    日修正公布施行前之規定，較有利於被告，則應依刑法第2
    條第1 項前段，適用修正前刑法第41條第1 項前段規定，定
    其易科罰金之折算標準。
  (二)本院審酌被告僅因細故即持椅子砸毀管理室之窗戶玻璃，法
    紀觀念淡薄，且致生損害於喜年來大樓管理委員會，迄今仍
    未與該管理委員會達成和解，其所為自應受相當之刑事處罰
    ，惟念及被告犯後坦承犯行，其因罹有器質性腦徵候群，致
    情緒躁動，控制力欠佳，有財團法人奇美醫院台南分院診斷
    證明書1 紙及病歷1 份在卷可參（見本院第82頁、卷第84頁
    ），復無前科，有卷附台灣高等法院被告前案紀錄表1 份可
    稽（見本院卷第5 頁），及其智識程度為高職畢業，家境小
    康等一切情狀，量處如主文所示之刑，並諭知易科罰金之折
    算標準，以為懲儆。
五、公訴意旨另以：被告基於毀損之概括犯意，於95年4 月9 日
    破壞喜年來大樓管理室櫃檯之活動門及公用電話機云云。經
    查，告訴人即喜年來大樓管理委員會主任委員甲○○固於偵
    查中指述：該管理室櫃檯之活動門及公用電話機亦遭被告毀
    損云云（見偵卷第18頁），然告訴人並未目擊被告有何毀損
    上開物品之犯行，已據告訴人陳明在卷（見偵卷第18頁），
    而告訴人於偵查中所提出，用以指述該管理室櫃檯活動門遭
    破壞之照片1 幀，則未經載明拍攝日期，無從推認該櫃檯活
    動門係於95年4 月9 日即遭人破壞（見偵卷第26頁），至於
    告訴人指述：公用電話機遭毀損乙節，則經遍查卷證，均無
    相關積極證據足為佐證，是就被告所涉上開毀損犯行，除被
    告之自白外，尚乏積極證據佐據，自不得逕予推認被告於95
    年4 月9 日有何毀損櫃檯活動門及公用電話機之犯行，惟因
    公訴意旨認被告前揭犯行與經本院判決有罪部分，有連續犯
    之裁判上一罪關係（按被告行為後，刑法第56條連續犯之規
    定，業於94年1 月7 日修正公布刪除，並於95年7 月1 日施
    行，則被告之犯行，因行為後新法業已刪除連續犯之規定，
    此刪除雖非犯罪構成要件之變更，但顯已影響行為人刑罰之
    法律效果，自屬法律有變更，依新法第2 條第1 項規定，比
    較新、舊法結果，仍應適用較有利於被告之行為時法律即舊
    法論以連續犯，有最高法院95年第8 次刑事庭會議決議足資
    參照），爰不另為無罪之諭知，附此敘明。
據上論斷，應依刑事訴訟法第273 條之1 第1 項、第299 條第1
項前段，刑法第2 條第1 項前段、第354 條、修正前刑法第41條
第1 項，罰金罰鍰提高標準條例第1 條、刪除前罰金罰鍰提高標
準條例第2條，判決如主文。
本案經檢察官董秀菁到庭執行職務。
中　　華　　民　　國　　96　　年　　5 　　月　　7 　　日
                  刑事第八庭  法　官  賴文姍
以上正本證明與原本無異。
如不服本判決，應於收受送達後10日內向本院提出上訴書狀。
中　　華　　民　　國　　96　　年　　5 　　月　　7 　　日
　　　　　　　　　　　        書記官  王高山
附錄本判決論罪之法條：
中華民國刑法第354 條（毀損器物罪）
毀棄、損壞前二條以外之他人之物或致令不堪用，足以生損害於
公眾或他人者，處2 年以下有期徒刑、拘役或5 百元以下罰金。
